【裁判字號】    97,家抗,10
【裁判日期】    970609
【裁判案由】    聲明繼承
【裁判全文】
臺灣屏東地方法院民事裁定              97年度家抗字第10號
抗  告  人  甲○○
            丙○○
            丁○○
                        東路8.
            乙○○
前列四人共同
代  理  人  己○○
上列抗告人因聲明繼承事件，對於本院民國97年1 月18日96年度
聲繼字第41號裁定聲明不服提起抗告，本院管轄第二審法院裁定
如下：
    主  文
原裁定廢棄。
被繼承人戊○○在台灣地區之遺產，抗告人聲明繼承應予准許。
聲請程序費用新台幣壹仟元及抗告程序費用新台幣壹仟元由抗告
人負擔。
    理  由
一、抗告意旨略以：被繼承人戊○○（男，民國11年10月11日出
    生，身分證統一編號：Ｚ000000000號），原設籍居住在屏東
    縣內埔鄉○○村○○路125 巷103 號，於93年12月19日死亡
    ，在臺已無得為繼承之親屬。被繼承人戊○○死亡後在臺灣
    地區留有遺產，現由國軍退除役官兵輔導委員會屏東縣榮民
    服務處保管中。聲請人甲○○、丙○○、丁○○、乙○○為
    被繼承人之胞弟及胞妹，爰依法聲明繼承，惟因原審認抗告
    人所提出之證據尚未能證明與被繼承人之親屬關係，而經原
    審裁定駁回。抗告人確實為被繼承人之大陸親屬，原裁定駁
    回聲明繼承應屬違誤，應予廢棄，而聲明：原裁定廢棄，並
    准由抗告人聲明繼承。
二、按抗告法院認抗告為有理由者，應廢棄原裁定，自為裁定，
    必要時得命原法院或審判長更為裁定，非訟事件法第46條準
    用民事訴訟法第436 條之1 第3 項準用第492 條第2 項定有
    明文。
三、次按大陸地區人民繼承臺灣地區人民之遺產，應於繼承開始
    起3 年內以書面向被繼承人住所地之法院為繼承之表示，逾
    期視為拋棄其繼承權，臺灣地區與大陸地區人民關係條例第
    66條第1 項定有明文。抗告人主張其為被繼承人戊○○在大
    陸地區之胞弟、妹，為被繼承人戊○○之合法繼承人，業據
    提出被繼承人死亡時之戶籍謄本、法定繼承順位表、大陸地
    區河南省許昌縣公證處（2006）許縣證民字第497 號親屬關
    係公證書、財團法人海峽交流基金會（95）核字第067236號
    證明、委託書、大陸地區河南省許昌縣公證處（2006）許縣
    證民字第672 號委託書公證書、財團法人海峽交流基金會（
    96 ） 核字第007463號證明各1 件、聲請人與被繼承人往來
    書信2 件等件為證，而查：抗告人提出之法定繼承順位表，
    其中被繼承人之兄弟姊妹確有五個弟弟、一個妹妹，此與被
    繼承人於93年4 月22日接受行政院退除役官兵輔導委員會訪
    查時表示其有五個弟弟、一個妹妹相符，惟因不識字無法書
    寫或口述其等之姓名，有該法定繼承順位表、行政院退除役
    官兵輔導委員單身榮民親屬關係表在卷可稽（見本院原審卷
    第4 、31頁）；其次，經本院依職權向內政部入出國及移民
    署，函查被繼承人之入出境資料及申請至大陸探親之相關文
    件等資料，其中被繼承人生前登載之大陸探親出入境申請書
    、登記表上記載被繼承人之大陸親友有父周東波、兄弟丁○
    ○及周常來等人，有內政部入出國及移民署97年4 月11移署
    資處娟字第09711242460 號函所附中華民國台灣地區（大陸
    探親出入）境申請書、台閩地區人民出境後轉往大陸探親登
    記表影本附卷可稽，核與抗告人於本院審理中提出之被繼承
    人寄予其書信內所寫之姓名相符，是抗告人主張其為被繼承
    人之弟、妹一節應堪採信，原審裁定以抗告人等未提出符合
    繼承人身分之證明文件，不足以證明抗告人為被繼承人之妹
    為由，駁回抗告人之聲請，容有未洽，抗告意旨指摘原裁定
    不當，求予廢棄，為有理由，應由本院將原裁定廢棄，並准
    許抗告人之聲請，並改判如主文第1 、2 項所示。
四、據上論結，本件抗告為有理由，依非訟事件法第46條、第21
    條第1 項前段、第23條、第24條第1 項，民事訴訟法第492
    條、第78條，裁定如主文。
中    華    民    國    97    年    6     月    9    日
                  家事庭審判長法  官  廖文忠
                              法  官  李芳南
                              法  官  林美靜
上開正本係照原本作成，證明與原本無異。
如不服本裁定，應以裁定適用法規顯有錯誤為抗告理由時，始得
於收受送達後10日內向本院提起抗告狀，（須按他造當事人人數
提出繕本），並須經本院以原裁定所涉及之法律見解具有原則上
之重要性為限而為許可者，方得抗告臺灣高等法院高雄分院。（
非訟事件法第45條）
中    華    民    國    97    年    6     月    9    日
                              書記官  張錦昌


司法院資訊處製作；財團法人民間司法改革基金會備份。
